臺灣彰化地方法院刑事判決　　　　　　　95年度易字第1207號
公　訴　人　臺灣彰化地方法院檢察署檢察官
被　　　告　丙○○
上列被告因違反家庭暴利防治法之傷害等案件，經檢察官提起公
訴（95年度偵字第5732號），本院判決如下：
    主  文
丙○○共同傷害人之身體，處有期徒刑陸月，如易科罰金，以銀
元佰元折算壹日。
    犯罪事實
一、丙○○前於民國87年間因傷害案件，經本院以86年度自字第
    198 號刑事判決判處有期徒刑3 月，經上訴由臺灣高等法院
    臺中分院以87年度上易字第2275號刑事判決駁回上訴確定，
    並於87年11月26日易科罰金執行完畢（不構成累犯）。丙○○與其姐夫即甲○○（按丙○○之姐為葉圓，甲○○為葉圓
    之夫），為二親等之旁系姻親，具有家庭暴力防治法第3 條
    第4 款所定家庭成員關係，丙○○於95年3 月11日下午5 時
    10分，駕駛車牌號碼9372—XF號自用小客車搭載其妻丁○○○途經林信吉向甲○○承租位於彰化縣和美鎮○○路○ 段13
    5 號1 樓日日鑫公司門口前（起訴書誤載為甲○○位於彰化
    縣和美鎮○○路○ 段277 巷130 號住處前），適見甲○○駕
    駛所有車牌號碼PG—3288號之自用小客車停於該處，遂下車
    欲找甲○○商談處理丙○○、乙○○及甲○○間之合夥債務
    糾紛，因而發生口角，適因丙○○之兄乙○○（本院另行審
    結）在位於甲○○前揭住處旁之彰化縣和美鎮○○段塗厝小
    段第1608地號農田內，正抽水灌溉農田，聽見丙○○與甲○○間之口角爭執聲而前來聲援丙○○，甲○○見狀隨即躲在
    其駕駛停於門口之前揭車牌號碼PG—3288號自用小客車內，
    並將車門反鎖，丙○○、乙○○見狀，竟共同基於毀損他人
    財物、普通傷害他人身體之犯意聯絡，由丙○○至其所駕駛
    之車輛上持鐵棍1 支，另乙○○則持現場廢棄物堆中之木棍
    1 支，分別接續敲砸甲○○所有之前揭車輛左側駕駛座、右
    側副駕駛座旁車窗玻璃及左側車身，致使左側駕駛座旁之車
    窗玻璃破裂、右側副駕駛座旁之車窗玻璃受有裂痕、左側車
    身受有刮痕之損壞，足以生損害於甲○○，丙○○並持前揭
    鐵棍自右側駕駛座之破裂車窗接續戳打坐於駕駛座上之甲○○，致甲○○身體受有左上肢及左下肢多處擦傷、腹部挫傷
    、頸部瘀傷等普通傷害。嗣經甲○○於95年4 月4 日至警局
    提出告訴，始查獲上情。
二、案經甲○○訴由彰化縣警察局和美分局報請臺灣彰化地方法
    院檢察署檢察官偵查起訴。
    理  由
一、程序部分：
  (一)按被告以外之人於偵查中向檢察官所為陳述，除顯有不可信
    之情況者外，得為證據，刑事訴訟法第159 條之1 第2 項定
    有明文。蓋因檢察官與法官同為司法官署，且檢察官代表國
    家偵查犯罪，依法有訊問被告、證人及鑑定人之權力，且須
    對被告有利、不利之情形均應注意，況徵諸實務運作，檢察
    官實施刑事偵查程序，亦能恪遵法定程序之要求，不致有違
    法取證情事且可信度極高，是被告以外之人前於偵查中已具
    結而為證述，除反對該項供述得具有證據能力之一方，已釋
    明「顯有不可信之情況」之理由外，不宜以該證人未能於審
    判中接受他造之反對詰問為由，即遽指該證人於偵查中之陳
    述不具證據能力，方符前揭法條之立法意旨。是證人林信吉
    、張文明、楊阿笑分別於檢察官偵查時具結所為陳述（參見
    臺灣彰化地方法院檢察署95年度偵字第5732號偵查卷宗第13
    頁至第14頁；第56頁至第49頁），被告丙○○未曾提及檢察
    官在偵查時，有任何不法取供之情形，是客觀上並無顯不可
    信之情況，前揭證人於偵查中之證言，自均具有證據能力。
  (二)按被告以外之人於審判外之陳述，雖不符前4 條之規定，而
    經當事人於審判程序同意作為證據，法院審酌該言詞陳述或
    書面陳述作成時之情況，認為適當者，亦得為證據。當事人
    、代理人或辯護人於法院調查證據時，知有第159 條第1 項
    不得為證據之情形，而未於言詞辯論終結前聲明異議者，視
    為有前項之同意，刑事訴訟法第159 條之5 定有明文。立法
    意旨在於傳聞證據未經當事人之反對詰問予以核實，原則上
    先予排除，惟若當事人已放棄詰問或未聲明異議，基於證據
    資料愈豐富，愈有助於真實發現之理念，且強化言詞辯論主
    義，法院自可承認該傳聞證據例外擁有證據能力。經查，被
    害人甲○○於警詢中之陳述（參見彰化縣警察局和美分局和
    警分偵字第0950016810號警卷第1 頁至第5 頁），雖係被告
    以外之人於審判外之陳述，性質上屬傳聞證據，惟經被告丙○○同意作為證據，又本院審酌該言詞陳述作成時之情況，
    並查無其他不法之情狀，足認為得為本案之證據，依刑事訴
    訟法第159 條之5 之規定，有證據能力。
二、訊據被告丙○○固不否認其與其兄乙○○於上揭時地，因前
    揭債務細故與告訴人甲○○發生口角之事實，惟矢口否認有
    何與其兄乙○○共同為普通傷害及毀損器物之犯行，辯稱：
    其未持鐵棍毆打告訴人甲○○，係告訴人甲○○招手要其過
    去，然告訴人甲○○不知為何復躲入車內，其遂趴在該車駕
    駛座旁之玻璃窗，要告訴人甲○○下車之際，告訴人甲○○
    趁機手持拐杖鎖自車內朝車外方向敲破車窗，復以該拐杖鎖
    朝其揮打，其見狀與告訴人甲○○互相拉扯該拐杖鎖，拉扯
    過程中，證人林信吉並自後方將其抱住，其兄乙○○見狀上
    前僅將其與證人林信吉拉開，其與乙○○均未持鐵棍或木棍
    毀損告訴人甲○○所有之前揭車輛云云，惟查：
  (一)按告訴人、證人之陳述有部分前後不符，或相互間有所歧異
    時，或因記憶淡忘、或事後迴護被告、或因其他事由所致，
    究竟何者為可採，法院仍得本其自由心證予以斟酌，非謂一
    有不符或矛盾，即應認其全部均為不可採信；尤其關於行為
    動機、手段及結果等之細節方面，告訴人之指陳，難免故予
    誇大，證人之證言，有時亦有予渲染之可能；然其基本事實
    之陳述，若果與真實性無礙時，則仍非不得予以採信（最高
    法院74年臺上字第1599號判例要旨、90年度臺上字第6078號
    判決要旨參照）；況認事採證、證據之取捨及證據證明力之
    判斷，俱屬事實審法院之職權，苟無違證據法則，自不能指
    為違法；是供述證據前後雖有差異或矛盾，事實審法院非不
    可本於經驗及論理法則，斟酌其他情形，作合理之比較，定
    其取捨；其就供述證據之一部，認為真實者，予以採取，亦
    非法則所不許。因之，告訴人或證人供述之證據，前後縱有
    差異，事實審法院依憑告訴人或證人前後之供述證據，斟酌
    其他證據，本於經驗法則與論理法則，取其認為真實之一部
    ，作為論罪之證據，自屬合法（最高法院90年度臺上字第69
    43號判決要旨參照）。
  (二)告訴人甲○○為被告丙○○之姐葉圓之夫等情，業據證人即
    告訴人甲○○於偵訊中、證人即被告之妻丁○○○於本院審
    理中分別具結證述屬實，且為被告於本院審理中所自承（參
    見本院96年3 月1 日審判筆錄第15頁），是被告與告訴人甲○○間，具有家庭暴力防治法第3 條第4 款所規定二親等內
    旁系姻親之家庭成員關係，應可認定。
  (三)上揭犯罪事實，業據被害人即告訴人甲○○於警詢中陳稱：
    其於前揭時地駕駛所有車牌號碼PG—3288號之自用小客車時
    ，適見被告亦駕車擋在其車輛前方處，被告與同案被告乙○○先後跑來車前，其見狀隨即躲在所駕駛之前揭自用小客車
    內，並將車門反鎖，被告與同案被告乙○○持分持棍棒各1
    支，接續敲砸其所駕駛之前揭車輛左側駕駛座、右側副駕駛
    座旁車窗玻璃及左側車身，致左側駕駛座旁之車窗玻璃破裂
    、右側副駕駛座旁之車窗玻璃受有裂痕、左側車身受有刮痕
    之損壞，被告並持鐵棍自右側駕駛座之破裂車窗接續朝其戳
    打，致其身體受有左上肢及左下肢多處擦傷、腹部挫傷、頸
    部瘀傷之普通傷害（參見彰化縣警察局和美分局和警分偵字
    第0950016810號警卷第1 頁至第5 頁）等語，核與證人即日
    日鑫公司廠長林信吉於偵訊及本院審理中具結證述：被告於
    前揭時地駕車至其向甲○○承租工廠門口前，適見告訴人甲○○亦駕駛所有自用小客車，被告與同案被告乙○○站在車
    外對告訴人甲○○咆哮，告訴人甲○○見狀隨即躲在前揭車
    牌號碼PG—3288號自用小客車內，被告則自其所駕駛之車輛
    上持鐵棍1 支，同案被告乙○○則持現場廢棄物堆中之木棍
    1 支，分別接續敲砸告訴人甲○○所有之前揭車輛左側駕駛
    座、右側副駕駛座旁車窗玻璃及左側車身，致使左側駕駛座
    旁之車窗玻璃破裂、右側副駕駛座旁之車窗玻璃受有裂痕之
    損壞，被告並持前揭鐵管自右側駕駛座之破裂車窗接續戳打
    坐於駕駛座上之告訴人甲○○，致告訴人甲○○身體受有多
    處普通傷害，其見狀上前阻止並抓住被告之鐵棍，告訴人甲○○方才逃離現場躲入工廠辦公室內（參見同上偵查卷宗第
    13頁至第14頁；第56頁至第49頁）等語；證人即日日鑫公司
    員工張文明於偵訊中具結證述：其於前揭時地，看見告訴人
    甲○○所有之前揭車輛車窗玻璃遭人砸破（參見同上偵查卷
    宗第56頁至第57頁）等語；證人即日日鑫公司員工楊阿笑於
    偵訊中具結證述：其於前揭時地，聽見公司外有人互相爭吵
    聲音，其走出門口查看時，看見有人坐在車上遭他人毆打（
    參見同上偵查卷宗第58頁）等語相符，且有行車執照影本、
    道周醫院95年3 月24日診斷證明書、財團法人彰化基督教醫
    院95年3 月17日診斷書各1 紙、現場照片8 張（參見同上警
    卷第18頁至第20頁、第26頁至第29頁）；公司基本資料查詢
    、地籍圖謄本及土地登記第一類謄本、各1 紙（參見同上偵
    查卷宗第25頁、第42頁至第44頁）附卷可參，核屬相符。是
    上揭犯罪事實應可認定。被告前揭所辯，核與前揭事證不符
    ，應係卸責之詞，均不足採信。
  (四)至證人林信吉於偵訊中雖具結證述，同案被告乙○○亦有持
    木棍毆打告訴人甲○○（參見同上偵查卷宗第13頁）云云，
    然業經證人林信吉於本院審理中具結證述：被告持鐵棍毆打
    車內之告訴人甲○○，至同案被告乙○○僅有持木棍敲打告
    訴人甲○○所有之前揭車輛，其偵訊中所言，應係口誤（參
    見本院96年3 月1 日審判筆錄第11頁）等語明確，爰審酌證
    人林信吉於本院審理中之證述內容，核與被害人即告訴人甲○○於警詢中亦陳稱，其在車內，遭被告持鐵棍由駕駛座破
    裂車窗朝車內毆打等語相符，且同案被告乙○○既係站立於
    告訴人甲○○所有之前揭車輛右側副駕駛座外，並持木棍敲
    打副駕駛座之車窗玻璃，而該玻璃僅有刮痕並未遭人敲破等
    情，亦有現場照片2 紙（參見同上警卷第28頁）附卷可參，
    是同案被告乙○○當無可能實際持木棍毆打告訴人甲○○，
    是證人林信吉於偵訊中所為之上揭證述，既係口誤，當無足
    採信。
  (五)另證人即被告之妻丁○○○雖於本院審理中具結證述：案發
    當日被告駕駛車牌號碼9372—XF號自用小客車，載其路過告
    訴人甲○○住處時，告訴人甲○○並在門口，告訴人甲○○
    向被告招手，其坐在車內，被告下車與告訴人甲○○談話後
    發生口角，告訴人甲○○復向被告招手，並躲入告訴人甲○○自己車內，被告則站在告訴人甲○○車輛之駕駛座外查看
    之際，告訴人甲○○竟在車內持拐杖鎖，由該車駕駛座車窗
    玻璃撞出，車窗玻璃因而破裂，其僅見被告左手流血，此際
    證人林信吉從工廠出來，並從後方抱住被告，被告就沒有再
    有動作，之後同案被告乙○○前來，大家說一說後即離去現
    場（參見本院96年3 月1 日審判筆錄第5 頁至第7 頁）云云
    ，然證人丁○○○上揭所述內容，核與證人林信吉、張文明
    、楊阿笑前揭證述內容不符，亦與前揭道周醫院、財團法人
    彰化基督教醫院診斷書不符，爰審酌告訴人甲○○與被告發
    生口角後，依常情觀之，如欲藉故傷害被告，僅需自車內持
    柺杖鎖逕至車外毆打被告即可，應無選擇較難達成目的，並
    由車內擊破自己車輛窗戶攻擊被告方式之必要，是證人丁○○○上揭所述，核與前揭事證不符，亦與社會事理常情有違
    ，應係出於迴護被告所為之不實證述，自不足採信。
  (六)綜上所述，被告前揭所辯，均不足採信，本案事證已臻明確
    ，被告上揭犯行，均堪認定。
三、查刑法業於94年2 月2 日修正公布，並於被告丙○○行為後
    ，自95年7 月1 日起生效施行，如附表所示之條文業經修正
    。按行為後法律有變更者，適用行為時之法律，但行為後之
    法律有利於行為人者，適用最有利於行為人之法律，修正後
    刑法第2 條第1 項定有明文。此條規定係規範行為後法律變
    更所生新舊法律比較適用之準據法，本身尚無新舊法比較之
    問題，於新法施行後，應一律適用新法第2 條第1 項之規定
    ，為「從舊從輕」之比較。再按本次法律變更，比較時應就
    罪刑有關之共犯、未遂犯、牽連犯、連續犯、結合犯，以及
    累犯加重、自首減輕暨其他法定加減原因（如身分加減）與
    加減例等一切情形，綜其全部罪刑之結果而為比較（最高法
    院95年5 月23日95年度第8 次刑庭會議決議參照），其比較
    理由及結果均詳如附表，先予敘明。
四、又告訴人甲○○所有之前開自用小客車之左側駕駛座旁之車
    窗玻璃、右側副駕駛座旁之車窗玻璃、左側車身，已遭被告
    丙○○及同案被告乙○○共同持鐵棍或木棍擊打，分別受有
    破裂、裂痕、刮痕之事實，已如前述，致使該車輛之特定目
    的之可用性，均顯有不良改變，故該車輛顯已因被告丙○○
    之行為，而喪失全部或一部之效用，且已造成需修復之財物
    損失，應可認定。另按稱家庭暴力者，謂家庭成員間實施身
    體或精神上不法侵害之行為；又家庭暴力罪者，謂家庭成員
    間故意實施家庭暴力行為而成立其他法律所規定之犯罪，家
    庭暴力防治法第2 條第1 項、第2 項分別著有明文。本案被
    告與告訴人甲○○間具有家庭暴力防治法第3 條第4 款所規
    定二親等內旁系姻親之家庭成員關係，已如前述。是被告上
    揭傷害、損壞器物之行為，分別已屬家庭成員間實施身體及
    精神上之不法侵害行為，構成刑法上之普通傷害罪、損壞器
    物罪，該當於家庭暴力防治法第2 條第2 項之家庭暴力罪，
    惟因家庭暴力防治法就此並無罰則之規定，故應僅論以刑法
    普通傷害罪、損害器物罪。核被告所為，係犯刑法第277 條
    第1 項之普通傷害罪、刑法第354 條之損壞器物罪。另起訴
    意旨已敘明被告有違反家庭暴力防治法之事實，且就被告所
    犯普通傷害罪部分，雖疏未引用家庭暴力防治法第2 條第2
    項之家庭暴力罪，然經公訴人於本院審理中補充上揭起訴法
    條，附此敘明。被告丙○○與共犯乙○○間，就上揭犯行，
    互有犯意聯絡及行為分擔，均為共同正犯。又被告丙○○於
    密切接近之時、地持鐵棍毆擊告訴人甲○○造成上揭傷害；
    並擊壞告訴人甲○○之自用小客車造成前揭損害，性質上侵
    害同一之法益，且各行為之獨立性極為薄弱，依一般社會健
    全觀念，在時間差距上，難以強行分開，自應視為數個舉動
    之接續施行，而均為接續犯，應僅各論以一罪。復被告丙○○所犯之上揭普通傷害與毀損器物罪2 罪間，具有方法、目
    的之牽連關係，應依修正前刑法第55條牽連犯之規定，從一
    較重之刑法第277 條第1 項之普通傷害罪處斷。爰審酌被告
    前於87年間因傷害案件，經本院以86年度自字第198 號刑事
    判決判處有期徒刑3 月，經上訴由臺灣高等法院臺中分院以
    87年度上易字第2275號刑事判決駁回上訴確定，並於87年11
    月26日易科罰金執行完畢（不構成累犯）等情，此有臺灣高
    等法院被告前案紀錄表、臺灣彰化地方法院檢察署刑案資料
    查註紀錄表各1 份存卷可考，竟不知警惕，僅因與被害人甲○○間存有債務糾紛，竟不思尋民事訴訟之解決途徑，憑藉
    私力即持前揭鐵棍毆打擊傷他人身體及毀損他人汽車部分零
    件，造成告訴人甲○○受有前揭傷害及財物損失，其惡性非
    輕，且迄今仍未與告訴人達成和解並賠償其損失等一切情狀
    ，量處如主文所示之刑，並諭知易科罰金之折算標準；另被
    告與同案被告乙○○分別持以毀損他人器物及傷害他人身體
    之鐵棍及木棍各1 支，並無證據證明係被告、共犯乙○○所
    有，且亦均非違禁物，爰不予宣告沒收。
據上論斷，應依刑事訴訟法第299 條第1 項前段，刑法第2 條第
1項 前段、第28條（修正前）、第277 條第1 項、第354 條、第
55 條 （修正前）、第41條第1 項前段（修正前），罰金罰鍰提
高標準條例第1 條前段、第2 條（修正前），判決如主文。
本案經檢察官吳芙如到庭執行職務。
中　　華　　民　　國　　96　　年　　3 　　月　　20　　日
                  刑事第八庭    審判長法  官    李雅俐
                                      法  官    林秉暉
                                      法  官    唐中興
以上正本證明與原本無異。
如不服本判決，應於判決送達後10日內向本院提出上訴狀 (須附
繕本)。
告訴人或被害人對於判決如有不服具備理由請求檢察官上訴者，
其上訴期間之計算係以檢察官收受判決正本之日期為準。
中　　華　　民　　國　　96　　年　　3 　　月　　20　　日
                                      書記官    施惠卿
【附錄本案判決論罪科刑法條全文】：
刑法第277條
傷害人之身體或健康者，處3 年以下有期徒刑、拘役或1,000 元
以下罰金。
犯前項之罪因而致人於死者，處無期徒刑或 7 年以上有期徒刑；
致重傷者，處 3 年以上 10 年以下有期徒刑。
刑法第354條
毀棄、損壞前2 條以外之他人之物或致令不堪用，足以生損害於
公眾或他人者，處2 年以下有期徒刑、拘役或500 元以下罰金。
【附表】：
┌──┬───────┬───────┬───────┬────┬────┬──────┐
│變更│行為時法（下稱│裁判時法（下稱│   比較理由   │比較依據│比較結果│    備註    │
│事項│舊法）之條文及│新法）之條文及│              │        │何者對行│            │
│    │內容          │內容          │              │        │為人有利│            │
│    │              │              │              │        │        │            │
├──┼───────┼───────┼───────┼────┼────┼──────┤
│共犯│【修正前刑法第│【刑法第28條】│              │        │        │            │
│    │28 條 】      │              │              │        │        │            │
│    │              │              │              │        │        │            │
│    │二人以上共同實│二人以上共同實│1.新法將共同正│有關共同│雖應適用│            │
│    │施犯罪之行為者│行犯罪之行為者│  犯之範圍予以│正犯規定│裁判時法│            │
│    │，皆為正犯。  │，皆為正犯。  │  限縮，不及於│，僅作文│。但基於│            │
│    │              │              │  「陰謀」、「│字修正，│整體適用│            │
│    │              │              │  預備」等行為│對於狹義│原則，應│            │
│    │              │              │  階段。      │共同正犯│適用舊法│            │
│    │              │              │2.刑法第28條有│（指有犯│。      │            │
│    │              │              │  關共同正犯規│意聯絡及│        │            │
│    │              │              │  定，僅作文字│行為分擔│        │            │
│    │              │              │  修正，對於狹│之數行為│        │            │
│    │              │              │  義共同正犯（│人）之認│        │            │
│    │              │              │  指有犯意聯絡│定，不生│        │            │
│    │              │              │  及行為分擔之│任何影響│        │            │
│    │              │              │  數行為人）之│。      │        │            │
│    │              │              │  認定，不生任│        │        │            │
│    │              │              │  何影響。    │        │        │            │
│    │              │              │              │        │        │            │
├──┼───────┼───────┼───────┼────┼────┼──────┤
│牽連│【修正前刑法第│              │              │        │        │            │
│連犯│55條後段】    │              │              │        │        │            │
│刪除│              │              │              │        │        │            │
│    │犯一罪而其方法│ 刪除         │鑑於牽連犯之實│刑法第2 │舊法    │            │
│    │或結果之行為犯│              │質根據難有合理│條第1項 │        │            │
│    │他罪名者，從一│              │說明，且其存在│前段    │        │            │
│    │重處斷。      │              │亦有擴大既判力│        │        │            │
│    │              │              │範圍，而有鼓勵│        │        │            │
│    │              │              │犯罪之嫌，而予│        │        │            │
│    │              │              │刪除，其後在適│        │        │            │
│    │              │              │用上得視其具體│        │        │            │
│    │              │              │情形，分別論以│        │        │            │
│    │              │              │想像競合犯或數│        │        │            │
│    │              │              │罪併罰予以處斷│        │        │            │
│    │              │              │。如依新法應數│        │        │            │
│    │              │              │罪併罰，而舊法│        │        │            │
│    │              │              │可依裁判上一罪│        │        │            │
│    │              │              │論處，被告行為│        │        │            │
│    │              │              │後之新法非有利│        │        │            │
│    │              │              │於被告，仍應適│        │        │            │
│    │              │              │用被告行為時之│        │        │            │
│    │              │              │舊法。        │        │        │            │
│    │              │              │              │        │        │            │
├──┼───────┼───────┼───────┼────┼────┼──────┤
│罰金│【罰金罰鍰提高│【刑法施行法第│              │        │        │            │
│刑貨│標準條例第1 條│1 條之1 第1項 │              │        │        │            │
│幣單│前段、第5 條】│、第2 項】    │              │        │        │            │
│位之│              │              │              │        │        │            │
│變更│依法律應處罰金│中華民國94年1 │刑法之貨幣單位│刑法第2 │經按現行│            │
│    │、罰鍰者，就其│月7 日法修正施│由「元（指銀元│條第1 項│法規所定│            │
│    │原定數額得提高│行後，刑法分則│）」變更為「新│前段    │貨幣單位│            │
│    │為2 倍至10倍（│編所定罰金之貨│臺幣」，且刑法│        │折算新臺│            │
│    │刑法乃係定明10│幣單位為新臺幣│分則之罰金數額│        │幣條例第│            │
│    │倍）。第1 條所│。94年1 月7 日│，亦視該分則先│        │2 條之規│            │
│    │定得提高倍數之│刑法修正時，刑│前曾修正與否，│        │定折算後│            │
│    │規定，於本條例│法分則編未修正│而分別提高3 或│        │等值，是│            │
│    │修正後制定之法│之條文定有罰金│30倍。        │        │以新法並│            │
│    │律，不適用之；│者，自94年1 月│              │        │未較有利│            │
│    │本條例修正前公│7 日刑法修正施│              │        │，應逕適│            │
│    │布之法律，於本│行後，就其所定│              │        │用修正前│            │
│    │條例修正後修正│數額提高為30倍│              │        │行為時之│            │
│    │其罰金罰鍰數額│。但72年6 月26│              │        │舊法。  │            │
│    │或法律經全部修│日至94年1 月7 │              │        │        │            │
│    │正而其罰金罰鍰│日新增或修正之│              │        │        │            │
│    │數額未予變更者│條文，就其所定│              │        │        │            │
│    │，亦同。      │數額提高為3 倍│              │        │        │            │
│    │              │。            │              │        │        │            │
├──┼───────┼───────┼───────┼────┼────┼──────┤
│罰金│【修正前刑法第│【刑法第33條第│              │        │        │            │
│刑下│33條第5 款】  │5 款】        │              │        │        │            │
│限變│              │              │              │        │        │            │
│更  │罰金：（銀元）│罰金：新臺幣  │罰金刑之下限，│刑法第2 │舊法    │            │
│    │1 元以上。    │1,000 元以上，│由銀元1 元即新│條第1項 │        │            │
│    │              │以百元計算。  │臺幣3 元，提高│前段    │        │            │
│    │              │              │為新臺幣1,000 │        │        │            │
│    │              │              │元。          │        │        │            │
│    │              │              │              │        │        │            │
├──┼───────┼───────┼───────┼────┼────┼──────┤
│易科│【修正前刑法第│【刑法第41條第│              │        │        │            │
│罰金│41條第1 項前段│項前段】      │              │        │        │            │
│折算│、修正前罰金罰│              │              │        │        │            │
│標準│鍰提高標準條例│              │              │        │        │            │
│變更│第2 條】      │              │              │        │        │            │
│    │              │              │              │        │        │            │
│    │犯最重本刑為5 │犯最重本刑為5 │易科罰金折算標│刑法第2 │舊法    │            │
│    │年以下有期徒刑│年以下有期徒刑│準由銀元100 元│條第1項 │        │            │
│    │以下之刑之罪，│以下之刑之罪，│以上，300 元以│前段    │        │            │
│    │而受6 個月以下│而受6 個月以下│下即新臺幣300 │        │        │            │
│    │有期徒刑或拘役│有期徒刑或拘役│元以上，900 元│        │        │            │
│    │之宣告…得以（│之宣告者，得以│以下，提高為以│        │        │            │
│    │銀元）1 元以上│新臺幣1,000 元│新臺幣1,000 元│        │        │            │
│    │（銀元）3 元以│、2,000 元或  │、2,000 元或3,│        │        │            │
│    │下折算日，易科│3,000 元折算1 │000元折算1 日 │        │        │            │
│    │罰金。依刑法第│日，易科罰金。│。            │        │        │            │
│    │41條易科罰金…│              │              │        │        │            │
│    │就其原定數額提│              │              │        │        │            │
│    │高為100 倍折算│              │              │        │        │            │
│    │1 日；法律所定│              │              │        │        │            │
│    │罰金數額未依本│              │              │        │        │            │
│    │條例提高倍數，│              │              │        │        │            │
│    │或其處罰法條無│              │              │        │        │            │
│    │罰金刑之規定者│              │              │        │        │            │
│    │，亦同。      │              │              │        │        │            │
├──┴───┬───┼───────┴───────┴────┴────┴──────┤
│整體比較結果│  舊法│1.刑法第28條之條文修正雖僅為其他純文字之修正，然基於整體適用原則│
│            │      │  ，適用行為時之舊法刑法第28條。                                │
│            │      │2.牽連犯而予刪除後，在適用上視其具體情形，分別論以想像競合犯或數│
│            │      │  罪併罰予以處斷。如依新法應數罪併罰，而舊法可依裁判上一罪論處，│
│            │      │  被告行為後之新法非有利於被告，仍應適用被告行為時之舊法。      │
│            │      │3.刑法第33條第5 款罰金刑之下限部分，由銀元1 元即新臺幣3 元，提高│
│            │      │  為新臺幣1,000 元，應刑法第2 條第1 項前段適用修正前行為時之舊法│
│            │      │  。                                                            │
│            │      │4.罰金刑貨幣單位之變更部分，按現行法規所定貨幣單位折算新臺幣條例│
│            │      │  第2 條之規定折算後等值，是以新法並未較有利，應依刑法第2 條第1 │
│            │      │  項前段逕行適用修正前行為時之舊法。                            │
│            │      │5.易科罰金折算標準由銀元100 元以上300 元以下即新臺幣300 元以上  │
│            │      │  900 元以下，提高為以新臺幣1,00 0元、2,000 元或3,000 元折算1 日│
│            │      │  。是以新法並未較有利，應依刑法第2 條第1 項前段適用修正前行為時│
│            │      │  之舊法。                                                      │
│            │      │6.被告行為後之法律已有變更，經綜合比較結果，適用舊法應對被告並無│
│            │      │  不利，是應依刑法第2 條第1 項前段規定適用舊法。                │
│            │      │                                                                │
└──────┴───┴────────────────────────────────┘
